【裁判字號】    89,訴,80
【裁判日期】    890407
【裁判案由】    搶奪
【裁判全文】
臺灣高雄地方法院刑事判決                            八十九年度訴字第八號
    公  訴  人  臺灣高雄地方法院檢察署檢察官
    被      告  戊○○
    被      告  甲○○
    右      一
    選任辯護人  蘇吉雄
                陳雅娟
右列被告等因搶奪案件，經檢察官提起公訴（八十八年度偵字第二三０九０、二五六
九一號），本院判決如左：
    主  文
戊○○連續共同意圖為自己不法之所有，而搶奪他人之動產，處有期徒刑貳年陸月。
甲○○共同意圖為自己不法之所有，而搶奪他人之動產，處有期徒刑壹年拾月。
  事  實
一、戊○○、甲○○意圖為自己不法之所有，基於共同行搶之犯意聯絡，戊○○並基
    於概括犯意，（一）於民國八十八年八月二十七日凌晨一時四十分許，由甲○○
    騎乘戊○○所有車牌號碼ＸＫＢ－四０二號重型機車附載戊○○，在高雄市○○
    區○○街與民享街口，乘丁○○不及抗拒之際，自後方搶奪丁○○所有置於機車
    角踏板之皮包一個（內有新台幣（下同）七百元、塑膠紙鈔五十元一張、呼叫器
    一個、中國信託商業銀行金融卡一張、紀念幣一套），得手後逃逸。（二）戊○○於八十八年八月三十一日，以騎機車行搶之方式，在高雄市○○區○○路與林
    森路口，乘乙○○不及抗拒之際，搶奪乙○○所有之行動電話一支，得手後逃逸
    。嗣於八十八年九月十四日下午六時許，在高雄縣大寮鄉○○○路一０五巷十四
    弄十五號，為警查獲戊○○，且自屋內扣得丁○○皮包內之現金二百元，並另循
    線查獲甲○○。
二、案經高雄市政府警察局鹽埕分局、新興分局報請臺灣高雄地方法院檢察署檢察官
    偵查起訴。
  理  由
一、訊據被告戊○○、甲○○均坦承右揭犯罪事實（一）犯行，核與證人丁○○指述
    之情節相符，並有贓物認領保管收據一紙，是被告戊○○、甲○○此部分搶奪之
    犯行，應堪認定。訊據被告戊○○矢口否認有右揭犯罪事實（二）之犯行。惟查
    ，右揭犯罪事實（二），業據證人乙○○迭於警訊、偵審中結證稱：伊手機遭戊○○搶奪後，戊○○還對伊比手勢示威：來呀！來呀！等詞，所以，伊可確定係
    戊○○搶奪伊手機等語綦詳，是被告戊○○此部分搶奪之犯行，亦堪認定。綜上
    所述，被告戊○○所辯，顯係事後卸責之詞，要無可採。而本件事證既已明確，
    被告甲○○聲請傳喚證人侯義林、蔡文正、李秀琴、曾昭雄作證，並聲請測謊，
    核無必要，爰不予傳喚，併予敘明。
二、核被告二人所為，均係犯刑法第三百二十五條第一項之搶奪罪。被告二人就犯罪
    事實（一）之犯行，具有犯意聯絡及行為分擔，為共同正犯。被告戊○○先後二
    次搶奪犯行，時間緊接，所犯罪名相同，顯係出於概括之犯意為之，為連續犯，
    爰依刑法第五十六條之規定以一罪論，並加重其刑。茲審酌被告二人甫滿二十歲
    ，猶年富力強，竟不思勤勉向上，反以行搶之方式搶奪財物花用，犯罪情狀無可
    寬憫，犯罪手段惡質性重大，對社會安寧秩序所生危害甚鉅，及其所得財物數量
    、被告戊○○犯罪後坦承部分犯行、被告甲○○犯後坦承犯行等一切情狀，爰分
    別量處如主文所示之刑，以資懲儆。
三、公訴意旨另略以：戊○○、甲○○共同基於意圖為自己不法之所有之概括犯意，
    （一）於八十八年九月三日下午五時二十分許，在高雄市新興區○○○路六十三
    號前。（二）八十八年九月十三日凌晨六時四十五分許，在高雄市○○區○○路
    與文武街口。（三）八十八年九月二十日凌晨二時四十分許，在高雄市○○區○○路與民生路口。利用渠所有ＸＫＢ－四０二號重型機車為工具，趁己○○、庚○○、丙○○等人不注意之際，搶奪己○○等人之財物。得手後，即共乘上開機
    車逃離現場。另甲○○於八十八年八月三十一日，以騎機車行搶之方式，在高雄
    市○○區○○路與林森路口，乘乙○○不及抗拒之際，搶奪乙○○所有之行動電
    話一支，得手後逃逸。因認被告二人尚涉有此部分之搶奪犯行。按犯罪事實應依
    證據認定之，無證據不得推定其犯罪事實；被告之自白，不得作為有罪判決之唯
    一證據，仍應調查其他必要之證據，以察其是否與事實相符；又不能證明被告犯
    罪，應諭知無罪之判決，刑事訴訟法第一百五十四條、第一百五十六條第二項、
    第三百零一條第一項定有明文。又認定不利於被告之事實，須依積極證據，苟積
    極證據不足為不利於被告事實之認定，即應為有利於被告之認定，更不必有何有
    利之證據，最高法院著有三十年上字第八一六號判例可參。經查，被告二人迭於
    警訊、偵審中否認有此部分搶奪之犯行，又證人庚○○、丙○○於本院調查程序
    中均證稱：無法確切指認行搶之對象是否為被告等語。另證人己○○經本院多次
    傳喚拘提到庭作證，均未到庭，此有送達證書、拘票等在卷可查。再者，證人乙○○於本院調查程序中證稱：只可以確定戊○○坐於機車後座向伊行搶，至於騎
    機車之人，伊看不清楚等語，是被告二人是否有前述（一）、（二）、（三）此
    部分搶奪之犯行；被告甲○○是否有搶奪乙○○部分之犯行，尚無從得知。此外
    ，本院復查無其他積極證據足資證明被告二人有此部分搶奪之犯行。被告二人此
    部分之罪嫌，應認不能證明，惟因公訴人認此部分與前揭有罪部分有裁判上一罪
    關係，爰不另為無罪之諭知，附此敘明。
據上論斷，應依刑事訴訟法第二百九十九條第一項前段，刑法第二十八條、第五十六
條、第三百二十五條第一項，判決如主文。
本案經檢察官黃元冠到庭執行職務。
中      華      民      國    八十九      年     四      月    七      日
                                      臺灣高雄地方法院刑事第七庭
 法  官  何  悅  芳
右判決正本證明與原本無異。
如不服本判決，應於判決送達後十日內，向本院提出上訴狀。
                                          書記官  吳  良  美
中      華      民      國    八十九      年     四      月    七      日
附錄本案論罪科刑法條全文：
刑法第三百二十五條第一項。
意圖為自己或第三人不法之所有，而搶奪他人之動產者，處六月以上五年以下有期徒
刑。


司法院資訊處製作；財團法人民間司法改革基金會備份。
